臺灣臺南地方法院交通事件裁定　　　　　　　　　　九十三年度交聲字第一八號
　　移送機關　交通部公路總局嘉義區監理所新營監理站
　　受處分人
　　即異議人　甲○○
右列受處分人因違反道路交通管理處罰條例案件，對於交通部公路總局嘉義區監理所
新營監理站九十三年二月二十日所為之裁決處分（處分案號：新監裁違字第裁七三—
Ｍ00000000號）聲明異議，本院裁定如左：
    主  文
異議駁回。
    理  由
一、聲明異議意旨略以：受處分人即異議人甲○○於民國九十三年二月八日中午十二
    點十九分左右，雖有駕駛車牌號碼五一九—ＦＦ營業遊覽大客車，在台南縣東山
    鄉青山村境內南一０四之一號道路一公里處之交岔路口附近，倒車時不慎與被害
    人胡周月英所駕駛之車牌號碼ＮＺＯ—０九八號重型機車發生碰撞，並造成被害
    人傷重不治而死亡等事實，然因異議人於倒車時業已確定倒車燈光及倒車警鳴器
    皆有顯示，並非常注意後方無其他車輛或行人，因此其對於本件車禍之發生，應
    無任何違規之情形，至於本件車禍之發生，則應係被害人騎機車超速閃避不當自
    行跌倒所致。此外，異議人肇事後亦已與被害人之家屬達成和解，依法不應受到
    吊銷駕駛執照之嚴重處分，故異議人對於原裁決處分尚難甘服，乃提起本件異議
    。
二、按汽車駕駛人倒車時，不注意其他車輛或行人者，處二百元以上四百元以下罰鍰
    （即新臺幣六百元以上一千二百元以下罰鍰）；又汽車駕駛人，駕駛汽車違反道
    路交通安全規則，因而肇事致人死亡者，吊銷其駕駛執照，道路交通管理處罰條
    例第五十條第二款後段及第六十一條第一項第四款分別定有明文；又汽車倒車時
    ，應注意其他車輛及行人；而大型汽車需派人在車後指引，如無人在車後指引時
    ，應先測明車後有足夠之地位，並促使行人及車輛避讓，道路交通安全規則第一
    百十條第二款後段及第三款亦分別規定甚明。
三、經查：
    （一）受處分人即異議人甲○○並不否認有於九十三年二月八日中午十二點十九
          分左右，駕駛車牌號碼五一九—ＦＦ營業遊覽大客車，在台南縣東山鄉青
          山村境內南一０四之一號道路一公里處之交岔路口附近倒車時，不慎與被
          害人胡周月英所駕駛之車牌號碼ＮＺＯ—０九八號重型機車發生碰撞，並
          造成被害人傷重不治死亡等事實，且有道路交通事故現場圖、道路交通事
          故調查報告表（一）、（二）、台南縣警察局南縣警交字第Ｍ00000
          000號舉發違反道路交通管理事件通知單各一份及事故現場蒐證照片十
          二張等資料附卷可參。又被害人因本件車禍而受有腹、骨盆、右腳碾壓傷
          等傷害，經送醫救治後，延至同日下午三點四十五分左右，仍因低血容積
          休克而傷重不治死亡等情，亦據臺灣臺南地方法院檢察署檢察官督同法醫
          師相驗屬實，並製有勘驗筆錄、驗斷書、相驗屍體證明書各一份在卷足憑
          。
    （二）其次，詳細觀察本件卷附之警繪道路交通事故現場圖及事故現場蒐證照片
          等內容，可知受處分人即異議人甲○○於本件車禍發生前，係駕駛營業遊
          覽大客車，在台南縣東山鄉青山村境內南一０四之一號道路一公里處附近
          之劃設有分向限制線（即雙黃實線）之交岔路口前路段，由西南往東北方
          向，跨越分向限制線而斜向倒車，且在本件車禍發生後，異議人所駕駛之
          遊覽車，亦係斜向停止在分向限制線上；而因「分向限制線」，係用以劃
          分路面成雙向車道，禁止車輛跨越行駛，並不得迴轉，道路交通標誌標線
          號誌設置規則第一百六十五條第一項則定有明文，據此足見異議人在上述
          交岔路口附近之劃設有分向限制線路段，以跨越分向限制線之方式而倒車
          之駕駛行為，經核已非適當。
    （三）又如前述，汽車倒車時，應注意其他車輛及行人；而大型汽車需派人在車
          後指引，如無人在車後指引時，應先測明車後有足夠之地位，並促使行人
          及車輛避讓，道路交通安全規則第一百十條第二款後段及第三款亦分別規
          定甚明，而所謂倒車時「應注意其他車輛」，則係指倒車之駕駛人於倒車
          前，應密切觀察並注意在倒車過程中是否會有其他車輛經過，而且當非異
          常行駛之車輛在其倒車之過程中經過時，客觀上是否會與其所駕駛之車輛
          發生行車上之衝突等情形，假若在倒車期間，可能會與其他行進中之車輛
          造成行車上之衝突，則倒車之駕駛人即應暫緩倒退，而讓正常行駛中之車
          輛優先通行，並待無行車衝突之疑慮後，始能倒車。又就一般駕駛狀態而
          言，倒車係屬一種異常之駕駛行為，倒車之駕駛人對於車輛倒退之車後狀
          況，無論在視野及視線角度上，或者是在各項交通狀況之查知與判斷等，
          均較一般正常向前行駛之駕駛人來得差，而此等駕駛行為對於其他來往車
          輛，亦屬一項具有高度危險性之行車狀況，故倒車之駕駛人本即負有比一
          般駕駛人更高之交通安全注意義務。從而，倒車之駕駛人除應讓正常行進
          中之車輛優先通行外，其亦不得僅以主觀之片面認知與判斷，而認倒車過
          程中不會有其他車輛經過，或者來車應會在其完成倒車後，始會經過該處
          ，即貿然倒車。而且更不能主觀認定後方來車必然會發現其倒車之行為，
          進而臆測來車駕駛人發現後，即會讓其所駕駛之車輛先行倒車，而因此隨
          意倒車。至於此處所稱之「大型汽車如無人在車後指引時，應先測明車後
          有足夠之地位」，則不僅指車後應有足夠之空間，可供該大型車輛倒退之
          用，並且尚需預留相當之空間，可以讓往來車輛通過而不至於與該倒退之
          車輛發生行車上之衝突，而唯有在此情況下，無人在後指引之大型車輛駕
          駛人，始能獨自倒車行駛。假若倒車之結果，將全部佔據倒車路段之雙向
          車道路面時，則倒車之駕駛人更應極盡確認倒車過程中，應無來往車輛行
          近之注意義務，而不能仗恃其所駕駛之車輛車身龐大，並擅認其他車輛駕
          駛人必會發現且將讓其先行倒退，而貿然隨意倒車。
    （四）查本件受處分人即異議人甲○○於上開時、地倒車行駛之過程中，原已跨
          越分向限制線並完全佔據該處之雙向車道路面，而嚴重妨害來往車輛之正
          常行駛，故異議人於此情況下仍欲強行倒車時，則其對於其他車輛之行進
          狀況，本須負有較重之注意義務，然異議人在無人指引之情形下貿然倒車
          之結果，仍導致騎機車之被害人胡周月英閃避不及而撞及異議人所駕駛之
          遊覽車，故異議人之上開倒車行為，尚難認為業已密切注意其他車輛之動
          態。至被害人所騎之機車與異議人所駕駛之遊覽車發生碰撞之地點，雖然
          是在被害人原行路線之對向車道內，但就一般駕駛人在發覺大型車輛倒車
          行駛後，為閃避該車本會改變原行路線以尋求閃躲之處等常情以觀，本件
          被害人在發現異議人所駕駛而正在倒退之大型遊覽車時，依理應會變換原
          行路線以期避免碰撞，故被害人所騎之機車最後會在其原行路線之對向車
          道內與異議人所駕駛之遊覽車發生碰撞，經核亦非違常之事。此外，本件
          亦查無其他相關事證，足以證明被害人騎機車行經肇事地點時，有任何嚴
          重超速等異常駕駛行為，故異議人實難僅以自己片面主觀之認知，逕指本
          件車禍之發生，皆係被害人異常之駕駛行為所導致，而其已全然無從加以
          注意並予避讓。
    （五）況本件經送台灣省台南區車輛行車事故鑑定委員會鑑定結果，亦認受處分
          人即異議人甲○○駕駛大客車，倒車未派人指揮、未注意後方人車，為肇
          事主因等情，有該委員會九十三年四月十九日南鑑字第九三０二八一號函
          及所附之鑑定意見書一份在卷可憑，此結果更加證明異議人駕車肇事致被
          害人胡周月英死亡之駕駛行為，確有違反上開道路交通安全規則等規定之
          情形無疑。至被害人駕駛重型機車閃避失當之駕駛行為，亦係本件車禍之
          肇事次因等情，雖有前開鑑定意見書載明可證，然異議人之上述違規行為
          ，既與被害人之違規行為併合而為本件車禍之肇事原因，則被害人之違規
          行為，或可供為本件車禍肇事責任分配之斟酌，但異議人業已違反道路交
          通管理處罰條例及道路交通安全規則之駕駛行為，則尚不因此而受到任何
          影響。此外，異議人於肇事後雖立即與被害人家屬達成和解，然此係異議
          人肇事後對於民事損害賠償等相關事宜之處理結果，與異議人業已違反道
          路交通管理處罰條例及道路交通安全規則之駕駛行為間，經核亦屬無涉，
          故異議人復難僅以其業與被害人之家屬達成和解等情事，而指其並無任何
          交通違規之情事。基此，顯見異議人前開所辯：其肇事後亦已與被害人之
          家屬達成和解，依法不應受到吊銷駕駛執照之嚴重處分云云，亦難認為有
          理。
    （六）末查，受處分人即異議人甲○○因本件車禍涉嫌之業務過失致人於死刑事
          案件，經本院刑事庭審理後，認其有倒車時未注意其他車輛及行人，以及
          疏未注意大型汽車需派人在車後指引，如無人在車後指引時，應先測明車
          後有足夠之地位，並促使行人及車輛避讓等過失，而以九十三年度交簡字
          第九二二號簡易判決，判處有期徒刑一年二月，緩刑五年，且異議人上訴
          後復於本院第二審合議庭行準備程序時，撤回上訴而確定在案等情，除據
          本院調閱九十三年度交簡上第七六號簡易第二審案件卷宗全卷核閱屬實外
          ，並有前述九十三年度交簡上字第七六號刑事簡易判決書一份在卷足參；
          又本件被害人胡周月英係因本件車禍而傷重不治死亡，故異議人之違規駕
          駛行為，與被害人之死亡結果間，具有相當因果關係復屬顯然。從而，異
          議人於前述時、地，有倒車時未注意其他車輛及行人，以及違反道路交通
          安全規則第一百十條第二款後段及第三款等規定，因而肇事致人死亡等違
          規行為，應均可確認。
四、綜上所述，受處分人即異議人甲○○於右述時、地，駕駛營業遊覽大客車倒車時
    ，有未注意其他車輛及行人，以及違反道路交通安全規則第一百十條第二款後段
    及第三款等規定，因而肇事致人死亡等違規事實既均可認定，則原處分機關即交
    通部公路總局嘉義區監理所新營監理站，據此並引用上開道路交通管理處罰條例
    第五十條第二款後段及第六十一條第一項第四款等規定，裁處異議人罰鍰新臺幣
    六百元，並吊銷駕駛執照（依同條例第六十七條第三項之規定，吊銷駕駛執照後
    一年內不得考照），於法即無不當。至本件異議內容，經核並無理由，故應予以
    駁回。
五、據上論斷，應依道路交通案件處理辦法第十九條，裁定如主文。
中    華    民    國      九十三      年       八     月      三十一    日
                              臺灣臺南地方法院交通法庭
                                  法  官    陳  志  成
右正本證明與原本無異。
如不服本裁定應於送達後五日內向本院提出抗告狀。
                                  書記官    黃  瓊  蘭
中    華    民    國      九十三      年       八     月      三十一    日
